【裁判字號】    98,交聲,1158
【裁判日期】    980427
【裁判案由】    聲明異議
【裁判全文】
臺灣臺中地方法院交通事件裁定        98年度交聲字第1158號
原處分機關  交通部公路總局臺中區監理所
異  議  人
即受處分人  甲○○
上列受處分人因違反道路交通管理處罰條例案件，對於交通部公
路總局臺中區監理所98年2月23日所為之處分（中監違字第裁60-
MM0000000號裁決書）聲明異議，本院裁定如下：
    主  文
聲明異議駁回。
    理  由
一、原處分機關略以：受處分人即異議人（下稱異議人）甲○○
    駕駛車牌號碼K3-4132號自用小客車，於民國96年12月26日1
    4時29分許，在台19線華雅派出所前路口（鹽水），因有「
    1.不遵守道路交通標線指示（經科學儀器採證）、2.使用註
    銷之牌照行駛」等違規，而為警依違反道路交通管理處罰條
    例第60條第2項第3款及第12條第1項第4款之規定開單舉發，
    違規通知聯警方以「草湖郵局」址採寄存送達方式完成送達
    程序。該所後於98年2月23日以中監違字第裁60-MM0000000
    號裁決書對異議人裁處罰鍰新台幣（下同）1萬2千6百元及
    扣繳牌照（本案罰鍰已繳納，牌照已扣繳），且依異議人電
    話陳述收件地址寄送裁決書，本所所為之處分於法並無不合
    等語。
二、聲明異議意旨略以：異議人因為信件沒有收到，以致於被處
    高額之罰鍰，因異議人常在外縣市工作，沒有住在戶籍地，
    所以不知道有罰單未繳，爰依法聲明異議，請求撤銷原處分
    云云。
三、按受處分人，不服第8條主管機關所為之處罰，得於接到裁
    決書之翌日起20日內，向管轄地方法院聲明異議；依道路交
    通管理處罰條例第87條規定向管轄法院聲明異議之期間，自
    裁決送達之翌日起算，並得依法扣除在途期間及聲請回復原
    狀；另道路交通案件處理辦法第12條規定交通案件聲明異議
    之在途期間，如當事人非居住於處罰機關所在地之鄉、鎮、
    市（包括縣轄市、省轄市及院轄市），但居住於受理聲明異
    議案件之法院之管轄區域者，依「法院訴訟當事人在途期間
    標準」第2條第1款中之「地方法院在途期間」欄所載日數，
    扣除在途期間，道路交通管理處罰條例第87條第1項、道路
    交通案件處理辦法第12條及法院訴訟當事人在途期間標準第
    4條第1項第2款，分別定有明文。查本件異議人之住所地在
    「臺中縣大里市」，與原處分機關即交通部公路總局臺中區
    監理所之所在地「臺中縣大肚鄉」，並非同一鄉、鎮、市，
    但異議人居住地在本院轄區，依規定自應扣除在途期間3日
    。茲原舉發單位將上開舉發違反道路交通管理事件通知單郵
    寄至異議人位於台中縣大里市○○路134巷75號之住所，因
    未獲會晤本人，亦無受領文書之同居人、受僱人，而於97年
    1月30日辦理寄存送達於草湖郵局等情節，有台南縣警察局
    97年12月11日南縣警交字第0970049008號函、台南縣警察局
    交通隊送達證書及甲○○之個人基本資料查詢結果等各1件
    附卷可稽，核無違反前開有關送達之法令規定，而為合法有
    效之送達。後原處分機關於98年2月23日開立裁決書，並將
    裁決書交郵政機關郵寄至異議人於電話中所陳述之收件地址
    即台中縣大里市○○路732號，亦因未獲會晤本人，無受領
    文書之同居人、受僱人，而於98年2月25日合法寄存送達於
    草湖郵局等情，則有前揭裁決書影本及交通部公路總局臺中
    區監理所送達證書影本各1份在卷可稽。而依行政程序法第7
    4條所為之寄存送達，無論應受送達人實際上於何時受領文
    書，均以寄存之日期，視為收受送達之日期，而發生送達之
    效力，故原處分機關向異議人所陳報之地址為送達，應屬合
    法，且於送達之日起發生效力。本件原處分機關之裁決書係
    於98年2月25日寄存送達生效，依前開規定，自其收到裁決
    書之翌日起算20日，並扣除在途期間3日，異議人至遲應於
    98年3月20日前聲明異議，始為合法。今異議人係於98年3月
    19日具狀聲明異議，未逾法定聲明異議期間，此有其聲明異
    議狀上交通部公路總局臺中區監理所總收文章可明。本件聲
    聲明異議，尚未逾20日之法定期間，合先敘明。
四、復按汽車駕駛人，駕駛汽車不遵守道路交通標誌、標線、號
    誌之指示者，而本章各條無處罰之規定者，處900元以上180
    0元以下罰鍰；又停止線，用以指示行駛車輛停止之界限，
    車輛停止時，其前懸部分不得伸越該線；車輛面對圓形紅燈
    表示禁止通行，不得超越停止線或進入路口；復按汽車使用
    吊銷、註銷之牌照行駛者，處汽車所有人新臺幣3,600元以
    上10,800元以下罰鍰，並禁止其行駛；前項第4款之牌照扣
    繳之，道路交通管理處罰條例第60條第2項第3款、道路交通
    標誌標線號誌設置規則第170條第1項、第206條第5款第1目
    、道路交通管理處罰條例第12條第1項第4款、第2項分別訂
    有明文。
五、經查：異議人甲○○駕駛前開自小客車，於96年12月26日14
    時29分許，在台19線華雅派出所前路口（鹽水），未遵守道
    路交通標線指示及使用註銷之牌照行駛等違規情節，有台南
    縣警察局舉發違反道路交通管理事件通知單、逕行舉發照片
    1張等附卷可憑，復為異議人所不爭執，而足認屬實。又上
    開台南縣警察局舉發違反道路交通管理事件通知單已合法送
    達於異議人，業見前述。則原處分機關因而依道路交通管理
    處罰條例第60條第2項第3款、第12條第1項第4款等規定裁決
    如前述，自無違法不當。異議人以其常在外縣市工作，並未
    住居於戶籍地，因未收到上開違規通知單致不知繳納罰鍰云
    云，而聲明異議，顯非可採。本件聲明異議，尚無理由，應
    予駁回。
據上論斷，應依道路交通管理處罰條例第87條第2項，道路交通
案件處理辦法第19條，裁定如主文。
中    華    民    國    98    年    4     月    27    日
                  交通法庭  法  官  莊深淵
上正本證明與原本無異。
如不服本裁定，應於送達後5日內，向本院提出抗告狀。（應附
繕本）
                            書記官  吳彩華
中    華    民    國    98    年    4     月    27    日


司法院資訊處製作；財團法人民間司法改革基金會備份。
